臺灣嘉義地方法院民事裁定　　　　　　　 96年度簡抗字第3號
抗　告　人　甲○○
抗告人因與黃明勇間確認本票債權不存在事件，對於中華民國96
年8月24日臺灣嘉義地方法院91年度嘉簡字第308號裁定提起抗告
，本院裁定如下：
    主  文
抗告駁回。
抗告程序費用由抗告人負擔。
    理  由
一、按筆錄或前條文書內所記第213條第1項第1款至第4款事項，
    應依聲請於法庭向關係人朗讀或令其閱覽，並於筆錄內附記
    其事由，關係人對於筆錄所記有異議者，法院書記官得更正
    或補充之；如以異議為不當，應於筆錄內附記其異議，民事
    訴訟法第216條定有明文。而本條所謂關係人聲請更正或補
    充筆錄，既係接隨閱覽筆錄或經聆聽朗讀筆錄而來，故應限
    於當庭始得聲請。如關係人因事後閱卷或取得法庭錄音光碟
    ，而認為筆錄所記載有所錯誤或遺漏，亦不得再依本條向法
    院書記官提出異議，聲請更正或補充筆錄，以免筆錄記載反
    覆更動影響其為公證書性質。若利害關係人欲為與筆錄記載
    事實相反之主張，自得於上訴程序或其他訴訟程序提出錄音
    光碟等反證加以彈劾該筆錄之記載，而由上訴法院或其他受
    訴法院依法調查證據後加以認定之。
二、本件抗告意旨略以：抗告人係當庭遭承審法官請出法庭以便
    隔離訊問，若無法庭錄音光碟之協助，抗告人無從知悉筆錄
    內容是否與法庭錄音光碟之實際內容（即將成立為公文書之
    筆錄應有實際內容）不符；基於資訊不對等，抗告人無從當
    庭知悉法庭錄音光碟及隔離訊問之實際內容，即表示抗告人
    無從判斷是否已信任法庭書記官之記錄是否正確，抗告人提
    出法庭錄音光碟之實際內容即為所謂充份的「反證」，此為
    法理之當然，自可聲請更正筆錄，故原裁定之法律見解無法
    適用於本件抗告事件，有所違誤云云。
三、然查，抗告人所聲請更正之本院91年度嘉簡字第308號確認
    本票債權不存在事件，早於民國95年11月15日即判決確定，
    抗告人於96年6月29日始提出異議聲請更正該事件之92年1月
    20日審判筆錄，依前揭說明，抗告人之異議，自難謂合法，
    原裁定駁回抗告人之異議，自無不當。
四、又言詞筆錄依據民事訴訟法第219條之規定，僅對言詞辯論
    所定「程式之遵守」，有專屬法定證據效力，對於其他事實
    或陳述之記載，僅具有一般書證之效力，利害關係人倘得提
    出反證證明筆錄有關事實或陳述記載有所不實，自得於其他
    訴訟程序中提出反證聲請法院調查證據後逕行認定之，殊無
    於上訴後或判決確定後，再聲請書記官更改或補充該筆錄記
    載之必要。本件抗告人既稱業已提出再審聲請，自應於再審
    程序提出其所主張之「反證」加以彈劾審判筆錄之證明力，
    由承辦再審事件之法院調查證據後認定之，其聲請書記官更
    改既已確定事件之審判筆錄，自無理由。
五、據上論結，本件抗告為無理由，依民事訴訟法第495條之1第
    1項、第449條第1項、第78條，裁定如主文。
中　　華　　民　　國　　96　　年　　10　　月　　31　　日
                  民事第二庭    審判長法　官　林世芬
                                      法　官  蘇雅慧
                                      法　官　黃明展
本件不得再抗告
中　　華　　民　　國　　96　　年　　10　　月　　31　　日
                                      書記官　陳昭煌
